playground.lexc
LEXICON N-Vvy-AGNOTVAN                               ! irregular; в-oblique; ы-abs

@D.CASE@%<n%>%<sg%>%<abs%>:@D.CASE@ы # ;
%<n%>:в CASES-OBL ;
%<n%>:в CASES-ANIM ;



LEXICON N-SING-AJOPYCH                               ! lg singulative

@D.CASE@%<n%>%<sing%>%<abs%>:@D.CASE@%>%{ы%}ԓгын%{⁺ⱽᴴ%} # ;
%<n%>: CASES-OBL ;




LEXICON N-SING-EPEEPEG                               ! lyng singulative

@D.CASE@%<n%>%<sing%>%<abs%>:@D.CASE@%>%{ы%}ԓыӈын%{⁺ⱽᴴ%} # ;
%<n%>: CASES-OBL ;




LEXICON N-VANGQASQOR-ABS

@D.CASE@%<n%>%<sg%>%<abs%>:@D.CASE@ # ;


LEXICON N-OBL
%<n%>: CASES-OBL ;
%<n%>: CASES-ANIM ;


LEXICON ADV
%<adv%>: # ;

LEXICON INTJ
%<ij%>: # ;

LEXICON PTCP
%<ptcp%>: # ;

LEXICON CONJ          ! ?
%<cnjcoo%>: # ;

LEXICON PART
%<part%>: # ;


LEXICON Punctuation

%.%<sent%>:%. # ;
%.%.%<sent%>:%.%. # ;
%.%.%.%<sent%>:%.%.%. # ;
…%<sent%>:… # ;
%;%<sent%>:%; # ;
%:%<sent%>:%: # ;
%!%<sent%>:%! # ;
%-%-%<guio%>:%-%- # ;
%-%<guio%>:%- # ;
%−%<guio%>:%− # ;
%—%<guio%>:%— # ;
%–%<guio%>:%– # ;
,%<cm%>:, # ;
%?%<sent%>:%? # ;
%'%<apos%>:%' # ;
%"%<quot%>:%" # ;
%«%<lquot%>:%« # ;
%»%<rquot%>:%» # ;
%”%<rquot%>:%” # ;
%“%<lquot%>:%“ # ;
%(%<lpar%>:%( # ;
%]%<rpar%>:%] # ;
%[%<lpar%>:%[ # ;
%)%<rpar%>:%) # ;
%\%<sent%>:%\ # ;
%/%<sent%>:%/ # ;


!!!!!!!!!!!!!!!!!!!!!!!!!!!!!!!!!!!!!!!!!!!!!!!!!!!!!!!!!!!!!!!!!!!!!!!!!!!!!!!
!!!                          L E X I C O N                                  !!!
!!!!!!!!!!!!!!!!!!!!!!!!!!!!!!!!!!!!!!!!!!!!!!!!!!!!!!!!!!!!!!!!!!!!!!!!!!!!!!!

LEXICON Interjections


ага-га:ага-га INTJ ;    ! смотри! (предостережение)
аԓва:аԓва INTJ ;    ! прочь!
аны:аны INTJ ;    ! ну
аныӄун:аныӄун INTJ ;    ! ну-ка! смотри-ка!
аʼмын:аʼмын INTJ ;    ! ой!
вынэ:вынэ INTJ ;    ! ну-ка!
вэнъым:вэнъым INTJ ;    ! 1. сԓишком уж; 2. ох! (выраж. удивԓения)
гоккой:гоккой INTJ ;    ! ой! ой-ой! (выражает страх)
гук:гук INTJ ;    ! ох!
ев-ев:ев-ев INTJ ;    ! постой!
еттык:еттык INTJ ;    ! здравствуйте
како:како INTJ ;    ! ого!
кита-ӄун:кита-ӄун INTJ ;    ! давай-ка!
кыкэ:кыкэ INTJ ;    ! ой; выражение удивԓения в речи женщины
ӄаӄа:ӄаӄа INTJ ;    ! межд. ого! (выраж. сиԓьного изумԓения)
ӄԓей:ӄԓей INTJ ;    ! обращение к мужчине
ӄоо:ӄоо INTJ ;    ! не знаю!
ӄоро:ӄоро INTJ ;    ! дай!
ӄэԓюӄъым:ӄэԓюӄъым INTJ ;    ! конечно
мэй:мэй INTJ ;    ! обращение типа "эй!"
ӈав:ӈав INTJ ;    ! 1) выражение удивԓения (в речи женщин); 2) обращение женщины к женщине
ӈавыԓ:ӈавыԓ INTJ ;    ! обращение к женщине
ок:ок INTJ ;    ! эй!
оӄ:оӄ INTJ ;    ! ой!
тагам:тагам INTJ ;    ! 1) ну 2) прощай 3) давай
тоок:тоок INTJ ;    ! ну
тытэӈэтвэрин:тытэӈэтвэрин INTJ ;    ! выражение удивԓения и досады
ынанкэн:ынанкэн INTJ ;    ! 1. что за диво! 2. вот он какой!
эви:эви INTJ ;    ! выражение сочувствия
яге:яге INTJ ;    ! эй! (окрик издаԓи)
таӈ:таӈ INTJ ;    ! только



LEXICON Participles


акэркыԓьэн:акэркыԓьэн PTCP ;    ! неодетый
ваԓьыԓӄыԓ:ваԓьыԓӄыԓ PTCP ;    ! нужный



LEXICON Conjunctions


вачаӄ:вачаӄ CONJ ;    ! 1. зато 2. несмотря на...
иӈӄун:иӈӄун CONJ ;    ! 1) чтобы; 2) так как
ӄэԓюӄъым:ӄэԓюӄъым CONJ ;    ! потому что
ԓымэвыр:ԓымэвыр CONJ ;    ! иԓи
наӄам:наӄам CONJ ;    ! а, но
оʼптыма:оʼптыма CONJ ;    ! сԓовно
раӄынвы:раӄынвы CONJ ;    ! зачем
раӄэты:раӄэты CONJ ;    ! 1) зачем  2) за что
чама:чама CONJ ;    ! и, также
ынкъам:ынкъам CONJ ;    ! и
ынӄэната:ынӄэната CONJ ;    ! поэтому
ыныкит:ыныкит CONJ ;    ! 1) есԓи; 2) есԓи бы 3) когда
ыпэ:ыпэ CONJ ;    ! в связи (с чем)
эвыр:эвыр CONJ ;    ! 1. если; 2. и
эвытԓым:эвытԓым CONJ ;    ! иԓи
энмэн:энмэн CONJ ;    ! 1) итак; так вот; 2) что...
энмэн-ӄун:энмэн-ӄун CONJ ;    ! что
этыӄун:этыӄун CONJ ;    ! 1) иԓи же; 2) а может
эченчи:эченчи CONJ ;    ! 1. маԓо того; а ещё; 2. а ԓучше...
эʼквырга:эʼквырга CONJ ;    ! 1. однако; 2. 1) просто так; 2) нарочно



LEXICON Miscellaneous


аԓымы:аԓымы PART ;    ! 1. ведь; 2. же; 3. несмотря на...
аʼа:аʼа PART ;    ! что? (в вопросах)
аʼтав:аʼтав PART ;    ! ну
вай:вай PART ;    ! вот
вайвай:вайвай PART ;    ! на! (возьми)
ванэван:ванэван PART ;    ! нет
вэԓер:вэԓер PART ;    ! 1) хоть бы; 2) хватит, достаточно
вэԓчиин:вэԓчиин PART ;    ! 1. всё равно уж; 2. пусть; 3. и всё же
вэԓынкыӄун:вэԓынкыӄун PART ;    ! спасибо
еп:еп PART ;    ! 1) ещё не 2) пока ещё
ии:ии PART ;    ! да, конечно
ӄун:ӄун PART ;    ! ну
ӄырым:ӄырым PART ;    ! (2) 1. нет; 2. не
ӄырымэн:ӄырымэн PART ;    ! (2) не; қырымэн микын ничей
ӄэйвипэ:ӄэйвипэ PART ;    ! действитеԓьно ԓи? см. қэйгипэ
ӄэйвэ:ӄэйвэ PART ;    ! действитеԓьно
ӄэйвэԓым:ӄэйвэԓым PART ;    ! и правда
ӄэйгипэ:ӄэйгипэ PART ;    ! действитеԓьно ԓи? см. қэйвипэ
ӄэйӈун:ӄэйӈун PART ;    ! а то опять
ԓеӈтымӈэ:ԓеӈтымӈэ PART ;    ! (2) как-нибудь, просто так
ԓыгэн:ԓыгэн PART ;    ! тоԓько
ӈан:ӈан PART ;    ! там (дейктическая частица)
ӈоот:ӈоот PART ;    ! вот
рай:рай PART ;    ! вон (указание на предмет)
рыпэт:рыпэт PART ;    ! даже
уйӈэ:уйӈэ PART ;    ! нет (отсутствие)
чит:чит PART ;    ! раньше, сначаԓа, вначаԓе
ынӈэ:ынӈэ PART ;    ! нет! не надо
ытԓён:ытԓён PART ;    ! же
ытԓён-ым:ытԓён-ым PART ;    ! итак
ытръэч:ытръэч PART ;    ! тоԓько
эви:эви PART ;    ! разве
этԓы:этԓы PART ;    ! нет; этԓы титэ никогда; этԓы ынңин не так
этъопэԓ:этъопэԓ PART ;    ! ԓучше
эты:эты PART ;    ! значит
ым:ым PART ;      ! emph
иаʼм:иаʼм PART ;     ! why
ынан:ынан PART ;     ! эмфаза в будущем

LEXICON Nouns
эʼйӈэвыткунэн:%{Æ%}ʼйӈ%{Æ%}выткун%{Æ%}ӈ%{Æ%{N%}} N-OBL ;    ! * рожок; труба (музыкальный инструмент)
вииԓвииԓ:вииԓ N-OBL ;    ! тень
выяԓвыяԓ:выяԓ N-OBL ;    ! метель
иԓыиԓ:иԓ N-OBL ;    ! дождь
ӄитыӄит:ӄит N-OBL ;    ! мёрзлое мясо, рыба
ԓымԓым:ԓым N-OBL ;    ! (2) 1) что-л. запасное; 2) пара; 3) вторая жена
риԓриԓ:риԓ N-OBL ;    ! крыло
тъыԓтъыԓ:тъыԓ N-OBL ;    ! боль
вайпывай:вай%{ы%}п N-OBL ;    ! деревянная игла для вязки сетей
выԓӄывыԓ:выԓ%{ы%}ӄ N-OBL ;    ! уголь
ирвыир:ир%{ы%}в N-OBL ;    ! 1) холодное оружие; 2) острый предмет
йыръыйыр:йыръ N-OBL ;    ! 1) содержимое; 2) жир, выстилающий изнутри олений желудок
кэйикэй:к%{Æ%}йи N-OBL ;    ! шкварка
ӄуԓиӄуԓ:ӄуԓи N-OBL ;    ! 1) голос; 2) возглас; 3) крик
ӄэтаӄэт:ӄэта N-OBL ;    ! кета (рыба)
миԓгымиԓ:миԓ%{ы%}г N-OBL ;    ! спичка
муԓемуԓ:муԓ%{Æ%} N-OBL ;    ! мыло
мэрэмэр:м%{Æ%}р%{Æ%} N-OBL ;    ! (2) слеза
нэԓянэԓ:нэԓя N-OBL ;    ! серая озёрная утка
пытвыпыт:пыт%{ы%}в N-OBL ;    ! (2) 1) второй слой; 2) блюдце
рэӄэрэӄ:р%{Æ%}ӄ%{Æ%} N-OBL ;    ! грань
тиркытир:тир%{ы%}к N-OBL ;    ! солнце
тыԓгытыԓ:тыԓ%{ы%}г N-OBL ;    ! оттепель
тыргытыр:тыр%{ы%}г N-OBL ;    ! мягкое мясо
агнотваны:агнотван%{ы%} N-Vvy-AGNOTVAN ;    ! лежбище моржей
ваны:ван%{ы%} N-Vvy-AGNOTVAN ;    ! место
вины:вин%{ы%} N-Vvy-AGNOTVAN ;    ! след
вэԓыткованы:вэԓыткован%{ы%} N-Vvy-AGNOTVAN ;    ! ярмарка
аӈӄарэӄокаԓгын:аӈӄарэӄока N-SING-AJOPYCH ;    ! морской рачок
аʼԓямымраԓгын:%{Æ%}ʼԓемымр%{Æ%} N-SING-AJOPYCH ;    ! мошка, гнус
ваамынгыԓгын:ваамын%{ы%}г N-SING-AJOPYCH ;    ! сибирский углозуб, лягушка
ваноӄыԓгын:в%{Æ%}нуӄ N-SING-AJOPYCH ;    ! щека (с внутренней стороны)
вонаԓгын:вун%{Æ%} N-SING-AJOPYCH ;    ! кедровая шишка, орех
выръэпатъёԓгын:выръэпатъё N-SING-AJOPYCH ;    ! сковорода
вэԓёԓгын:виԓю N-SING-AJOPYCH ;    ! 1) ухо; 2) олень с меткой одного владельца
гывчеԓкаԓгын:гывчеԓка N-SING-AJOPYCH ;    ! пищуха
гыткаԓгын:гытка N-SING-AJOPYCH ;    ! нога
каԓеткоёԓгын:каԓеткоё N-SING-AJOPYCH ;    ! парта
канаёԓгын:канаё N-SING-AJOPYCH ;    ! бычок (рыба)
катынкаԓгын:катынка N-SING-AJOPYCH ;    ! основание куста, откуда развёртываются корни и ветви
кокъоԓгын:кукъу N-SING-AJOPYCH ;    ! 1) бородавка; 2) нарост на дереве
копԓяԓгын:купԓ%{Æ%} N-SING-AJOPYCH ;    ! гайка
кычопаԓгын:кычуп%{Æ%} N-SING-AJOPYCH ;    ! съедобный корень
ӄааръораԓгын:ӄааръора N-SING-AJOPYCH ;    ! овод
ӄооԓгын:ӄоо N-SING-AJOPYCH ;    ! узда (оленьей упряжи)
ӄыяԓгын:ӄые N-SING-AJOPYCH ;    ! 1) кольцо; 2) блок
ԓыԓяёԓгын:ԓыԓяё N-SING-AJOPYCH ;    ! глазница
ԓявыԓгын:ԓяв N-SING-AJOPYCH ;    ! мужской сапог (торбаз) до колен
макатъоԓеӈӈаԓгын:макатъоԓеӈӈа N-SING-AJOPYCH ;    ! 1) маленькая птичка; 2) ястреб
ӈыԓынтооԓгын:ӈыԓынтоо N-SING-AJOPYCH ;    ! труба (дымовая)
ойӈывааԓгын:ойӈываа N-SING-AJOPYCH ;    ! поводок оленьей упряжки
орокаԓгын:урук%{Æ%} N-SING-AJOPYCH ;    ! корюшка, навага
павэԓгын:п%{Æ%}ви N-SING-AJOPYCH ;    ! 1) бедро; 2) приклад (ружья)
паԓӄомраԓгын:п%{Æ%}ԓӄумр%{Æ%} N-SING-AJOPYCH ;    ! съедобный корень осоки
параԓгын:пара N-SING-AJOPYCH ;    ! 1) верхние продольные палки нарты; 2) перила
пэԓгыноԓгын:пэԓгыно N-SING-AJOPYCH ;    ! подгривок
рыгъёԓгын:рыгъё N-SING-AJOPYCH ;    ! яма
рэӄокаԓгын:риӄук%{Æ%} N-SING-AJOPYCH ;    ! песец
тыёԓгын:тыё N-SING-AJOPYCH ;    ! кровенбсный сосуд, вена, артерия
тэтэӈӈаԓгын:титиӈӈ%{Æ%} N-SING-AJOPYCH ;    ! малёк-колючка
чыварэԓгын:чыв%{Æ%}ри N-SING-AJOPYCH ;    ! * предмет обуви из дублёной шкуры оленя
энатрэтъёԓгын:энатрэтъё N-SING-AJOPYCH ;    ! полка
яӄыԓгын:яӄы N-SING-AJOPYCH ;    ! олень с серебристым пахом и животом
апаапагԓыӈын:%{Æ%}п%{Æ%}%{Æ%}п%{Æ%}г N-SING-EPEEPEG ;    ! паук
въагԓыӈын:въ%{Æ%}г N-SING-EPEEPEG ;    ! 1) трава; 2) стелька из травы для торбазов
выԓьагԓыӈын:выԓьаг N-SING-EPEEPEG ;    ! 1) красная смородина; 2) кислая ягода
ӄачгыпвъагԓыӈын:ӄачгыпвъаг N-SING-EPEEPEG ;    ! камыш
мранԓыӈын:мр%{Æ%}н N-SING-EPEEPEG ;    ! комар
пъонԓыӈын:пъон N-SING-EPEEPEG ;    ! * пуговица
раԓеаӈатԓыӈын:раԓеаӈат N-SING-EPEEPEG ;    ! падающая звезда
чагԓыӈын:чаг N-SING-EPEEPEG ;    ! чай
чемычгагԓыӈын:чемычгаг N-SING-EPEEPEG ;    ! песчинка
чыгагԓыӈын:чыг%{Æ%}г N-SING-EPEEPEG ;    ! 1) галька; 2) песок *
яаԓрыԓгытԓыӈын:яаԓрыԓгыт N-SING-EPEEPEG ;    ! мизинец
ӈойӈойԓыӈын:ӈуйӈу%{G%} N-SING-EPEEPEG ;    ! шерстинка
ваӈӄасӄор:ваӈӄасӄор N-VANGQASQOR-ABS ;    ! важенка двух лет
гакаӈӄор:гакаӈӄор N-VANGQASQOR-ABS ;    ! 1) ездовой олень; 2) правый упряжной олень
гакаӈыԓьатӄор:гакаӈыԓьатӄор N-VANGQASQOR-ABS ;    ! олень для легковой езды
гакаӈыԓьатӄор:гакаӈыԓьатӄаа N-OBL ;    ! олень для легковой езды
мооӄор:мооӄор N-VANGQASQOR-ABS ;    ! упряжной грузовой олень
нотаӄор:нотаӄор N-VANGQASQOR-ABS ;    ! одичалый олень
эʼраӄор:эʼраӄор N-VANGQASQOR-ABS ;    ! беговой олень
вирвир:вир N-OBL ;    ! кора ольхи (употребляемая в качестве краски)
имим:им N-OBL ;    ! неровная поверхность
киԓкиԓ:киԓ N-OBL ;    ! пуп
кэвкэв:к%{Æ%}в N-OBL ;    ! печенье
ԓигԓиг:ԓиг N-OBL ;    ! яйцо (птичье)
нымным:ным N-OBL ;    ! селение
рыгрыг:рыг N-OBL ;    ! (2) шерсть
черычер:чер N-OBL ;    ! глина
ымым:ым N-OBL ;    ! 1) прилив; 2) прибыль воды
мыймый:мый N-OBL ;    ! (2)  съедобный корень
ԓиԓиԓ:ԓиԓ N-OBL ;    ! 1) жёлчь; 2) жёлчный пузырь
LEXICON Adverbs
айпэты:айпэты ADV ;    ! закрыто
аԓвагты:аԓвагты ADV ;    ! не так, не туда
анок:анок ADV ;    ! ԓетом (в начаԓе ԓета)
ачгыта:ачгыта ADV ;    ! рядом
виин:виин ADV ;    ! пока
вэнԓыги:вэнԓыги ADV ;    ! 1) всё же; 2) тем не менее; 3) несмотря на
гываткота:гываткота ADV ;    ! прерывисто
гытоԓыӈкы:гытоԓыӈкы ADV ;    ! 1) сбоку
йъатата:йъатата ADV ;    ! с разгону, с разбега
курэ:курэ ADV ;    ! из-за; по причине
кэмэты:кэмэты ADV ;    ! (2) медԓенно
ӄунэче:ӄунэче ADV ;    ! однажды
ԓыги:ԓыги ADV ;    ! известно
мыӄыӈ:мыӄыӈ ADV ;    ! меньше; ~ AUX рытчык уменьшить
нитчьэв:нитчьэв ADV ;    ! тяжеԓо
нывыръэв:нывыръэв ADV ;    ! 1) сԓабо; 2) гибко
ныйъав:ныйъав ADV ;    ! сыро
ныӄунчимгъэв:ныӄунчимгъэв ADV ;    ! решитеԓьно
нымычвынъав:нымычвынъав ADV ;    ! с надеждой
ныпэгчиӈъэв:ныпэгчиӈъэв ADV ;    ! 1) ԓюбопытно; 2) интересно
нычивмъэв:нычивмъэв ADV ;    ! коротко
ӈаԓгыԓ:ӈаԓгыԓ ADV ;    ! по обе стороны
ӈуунри:ӈуунри ADV ;    ! туда (даԓьше)
оʼптыяа:оʼптыяа ADV ;    ! сравнитеԓьно даԓеко
пэнинэмиԓ:пэнинэмиԓ ADV ;    ! по-прежнему
рыкаӈавэты:рыкаӈавэты ADV ;    ! согнуто
таӈыннаныӈ:таӈыннаныӈ ADV ;    ! 1) одинаково; 2) вровень
танмавэты:танмавэты ADV ;    ! наготове
чечыԓьэты:чечыԓьэты ADV ;    ! подозритеԓьно
ынкатагнэпы:ынкатагнэпы ADV ;    ! с того времени, с тех пор
ынракавкэгты:ынракавкэгты ADV ;    ! ~ AUX ваԓьын: не впоԓне удобный
ыʼттъыёча:ыʼттъыёча ADV ;    ! впереди
эйыръыкэ:эйыръыкэ ADV ;    ! пусто, бессодержатеԓьно; 2) пустой
эчерикэ:эчерикэ ADV ;    ! чисто
яврэна:яврэна ADV ;    ! в будущем году
